臺灣臺北地方法院民事判決　　　　　　 93年度簡上字第620號
上　訴　人　甲○○
被上訴人　　乙○○○工程有限公司
法定代理人　丙○○
訴訟代理人　林復宏律師
　　　　　　林紹源律師
上列當事人間請求給付票款事件，上訴人對於中華民國93年9月
17日本院台北簡易庭93年度北簡字第17684號第一審判決，提起
上訴，本院於94年4月1日言詞辯論終結，判決如下：
    主  文
原判決除確定部分外，關於命上訴人與原審共同被告陳佩容連帶
給付新台幣壹佰伍拾柒萬元及利息部分，並連帶負擔訴訟費用部
分均廢棄。
上開廢棄部分，被上訴人在第一審簡易之訴及假執行之聲請均駁
回。
第二審訴訟費用由被上訴人負擔。
    事實及理由
一、程序方面：
（一）按債權人以各連帶債務人為共同被告提起給付之訴，以被
      告一人提出非基於其個人關係之抗辯，而經法院認為有理
      由者為限，始得適用民事訴訟法第56條第1項之規定（最
      高法院41台抗字第10號判例參照）。查本件上訴人提出票
      據法第37條之防禦方法，係基於其個人關係之抗辯，本院
      認為有理由（詳後述），故上訴人上訴效力，自不及於原
      審共同被告陳佩容（下稱陳佩容），合先敘明。
（二）次按當事人於第二審程序不得提出新攻擊防禦方法，但如
      不許其提出顯失公平者，不在此限，民事訴訟法第436條
      之1準用同法第447條第1項第6款，定有明文；其立法理由
      為：「審判所追求者，為公平正義之實現，如依各個事件
      之具體情事，不准許當事人提出新攻擊或防禦方法，顯失
      公平者，應例外准許當事人提出之，否則法院之裁判殆失
      其意義」。上訴人於本院提出票據法第37條之防禦方法，
      玆審酌上訴人之主張為法律上之主張，不甚礙訴訟上之終
      結，且上訴人自原審即抗辯與被上訴人並無債權債務之原
      因關係，若不准許其提出此防禦方法，顯有失公平，爰准
      許之，併予敘明。
二、被上訴人起訴主張：伊持有陳佩容簽發經由上訴人背書之台
    北銀行吉林分行，支票號碼CN-0000000，面額新台幣（下同
    ）1,570,000元之支票（下稱系爭支票）壹紙，於民國（下
    同）93年3月15日屆期提示，竟因存款不足且為拒絕往來戶
    為由遭退票，追索無效，迄今均不獲支付。爰依票據關係，
    求為命上訴人與陳佩容應連帶給付伊1,570,000元及自93 年
    3月16日起至清償日止按年息百分之六計算之利息之判決。
    原審為被上訴人勝訴之判決，並依職權為供擔保假執行之宣
    告（原審判命陳佩容應給付系爭款項，未據陳佩容上訴聲明
    不服，已告確定）。而被上訴人於本院則為駁回上訴之聲明
    。
三、上訴人則以：（一）伊雖為系爭支票之背書人，惟被上訴人
    對伊行使系爭支票之追索權時，已逾四個月期間而罹於時效
    。（二）系爭支票於發票時已由發票人於支票上載明受款人
    為被上訴人，被上訴人並未在系爭支票上背書，亦未交付予
    伊，因此系爭支票之背書不連續，被上訴人不得持票向伊行
    使追索權等語資為抗辯，並於本院聲明（一）原判決不利於
    伊部分廢棄。（二）右開廢棄部分，被上訴人在原審之訴及
    假執行之聲請均駁回。
四、得心證之理由：被上訴人主張其持有陳佩容簽發經由上訴人
    背書之系爭支票一紙，於93年3月15日屆期提示，竟因存款
    不足且為拒絕往來戶為由遭退票之事實，業據其提出系爭支
    票及退票理由單為憑（見原審卷第5、6頁），並為上訴人所
    不爭執，堪信為真實。是本件應審究者為（一）系爭支票是
    否已罹於追索權時效？（二）系爭支票背書是否連續？經查
    ：
（一）按支票之執票人，對前手之追索權，四個月不行使，因時
      效而消滅，票據法第22條第2項定有明文。經查，被上訴
      人於93年3月15日提示系爭支票，退票日則為93年3月16日
      ，業經被上訴人陳明在卷（見本院卷第49頁），並有退票
      理由單在卷可稽（見原審卷第5、6頁），而被上訴人係於
      四個月內之93年7月9日對上訴人起訴，亦有本院台北簡易
      庭收狀戳在卷可憑（見原審卷第3頁），是被上訴人對於
      前手之追索權並未罹於時效甚明，上訴人抗辯系爭支票已
      罹於追索權時效云云，即無可取。
（二）次按，執票人應以背書之連續，證明其權利，票據法第37
    條第1項訂有明文。又系爭本票原記載上訴人為受款人，被
    上訴人為背書人，但上訴人並未背書，故背書為不連續，以
    後上訴人雖囑發票人將上訴人為受款人之記載塗銷，然被上
    訴人背書時既有該項記載，仍不能改變背書之不連續，依票
    據法第124條準用第37條第1項前段規定，上訴人對於被上訴
    人自無追索權，最高法院63台上字第1272號判例可資參照。
    經查，觀諸系爭支票載明受款人為「乙○○○工程有限公司
    」（即被上訴人），而被上訴人並未背書即交付上訴人，並
    先由上訴人背書，再交由被上訴人為付款之提示乙節，有卷
    附系爭支票足參（見原審卷第5頁），並為被上訴人所不爭
    ，是上訴人抗辯：系爭支票背書不連續乙節，應屬可採。依
    上說明，系爭支票既屬背書不連續，則被上訴人對上訴人自
    不能行使追索權。
三、綜上所述，上訴人抗辯系爭支票背書不連續為可採。從而，
    被上訴人本於票據關係，請求上訴人給付系爭票款及法定遲
    延利息為無理由，不應准許。其假執行之聲請亦失所附麗，
    應併予駁回。原審判命上訴人應與陳佩容連帶給付被上訴人
    1,570,00 0元及自93年3月16日起至清償日止按年息百分之
    六計算之利息並為假執行之宣告，自有未洽。上訴意旨指摘
    原判決不當，求予廢棄改判，為有理由。爰由本院將原判決
    除確定部分外，予以廢棄，並改判如主文第2項所示。
四、據上論結，本件上訴為有理由，依民事訴訟法第436條之1第
    3項、第450條、第78條，判決如主文。
中　　華　　民　　國　　94　　年　　4 　　月　　15　　日
                  民事第二庭    審判長法  官    楊絮雲
                                      法  官    吳燁山
                                      法  官    吳淑惠
以上正本係照原本作成。
本件僅得以適用法規顯有錯誤為由上訴（民事訴訟法第436之2第
1項）
中　　華　　民　　國　　94　　年　　4 　　月　　18　　日
                                      書記官    劉芳菊
